臺灣高等法院刑事判決　　　　　　　　100年度上訴緝字第1號
上　訴　人
即　被　告　李登嵐
選任辯護人　文　聞律師
　　　　　　涂成樞律師
　　　　　　李柏杉律師
上列上訴人因違反毒品危害防制條例案件，不服臺灣士林地方法
院98年度訴字第369 號，中華民國99年2 月5 日第一審判決（起
訴案號：臺灣士林地方法院檢察署98年度偵字第11354 號），提
起上訴，本院判決如下：
    主  文
原判決撤銷。
李登嵐轉讓第三級毒品，累犯，處有期徒刑壹年肆月。
    事  實
一、李登嵐前因施用毒品案件，經臺灣臺北地方法院以97年度簡
    字第1382號判決判處有期徒刑3 月，民國（下同）97年5 月
    12日確定；復因施用毒品案件，經臺灣臺北地方法院以97年
    度簡字第2620號判決判處有期徒刑6 月，97年8 月25日確定
    ，嗣由臺灣臺北地方法院以97年度聲字第2157號裁定定應執
    行有期徒刑8 月確定，甫於97年9 月30日易科罰金執行完畢
    。詎仍不知悔改，明知愷他命（Ketamine，又稱K 他命）為
    毒品危害防制條例第2 條第2 項第3 款所列之第三級毒品，
    依法不得轉讓，竟於不詳時、地購入第三級毒品愷他命後，
    於98年4 月下旬某日某時許，與友人彭宣蓉（藝名為觀月雛
    乃）約在彭宣蓉住處樓下之臺北市○○區○○路157 巷口碰
    面聊天時，將摻有愷他命之香菸無償轉讓予彭宣蓉施用1 次
    。嗣於98年8 月27日中午12時30分許，為警在李登嵐位於臺
    北市北投區○○○路51之3 號3 樓住處查獲，並當場扣得第
    三級毒品愷他命1 包（驗餘毛重3.103 公克）。
二、案經臺北市政府警察局北投分局報告臺灣士林地方法院檢察
    署檢察官偵查起訴。
    理  由
壹、證據能力之認定部分：
一、按刑事訴訟法第164 條第2 項所規定「證物如係文書」之「
    文書」，與同法第159 條第1 項所規定「被告以外之人於審
    判外之書面陳述」之「書面陳述」，係屬不同之證據資料。
    前者屬於「證物」之範圍，祇要可為證據之文書，依法踐行
    調查證據之程序（提示或告以要旨），即具有證據能力；後
    者則屬於「傳聞證據」之範圍，除法律有規定者外，不得作
    為證據，兩者迥然不同（最高法院95年度台上字第3261號判
    決意旨參照）。查卷附被告所持用門號0000000000號行動電
    話之通聯紀錄（見偵卷第110 頁及原審卷第75頁反面至77頁
    ），係電信公司以機房電腦進行機械性列印之文書，並非傳
    聞證據，而無傳聞法則之適用，既經本院依法行證據調查程
    序，依前揭說明，自有證據能力。被告之辯護人認前開通聯
    紀錄無證據能力云云，尚無足採。
二、證人彭宣蓉於警詢時所為之陳述，無證據能力：
    按被告以外之人於審判外之言詞或書面陳述，除法律有規定
    者外，不得作為證據，刑事訴訟法第159 條第1 項定有明文
    。查證人彭宣蓉於警詢時之供述，為被告以外之人於審判外
    之陳述，被告之辯護人既已提出爭執，自應認證人彭宣蓉於
    警詢時之陳述，無證據能力。
三、證人彭宣蓉偵查中所為之陳述，有證據能力：
    按被告以外之人於偵查中向檢察官所為陳述，除顯有不可信
    之情況者外，得為證據，同法第159 條之1 第2 項定有明文
    。偵查中對被告以外之人（包括證人、鑑定人、告訴人、被
    害人及共同被告等）所為之偵查筆錄，或被告以外之人向檢
    察官所提之書面陳述，性質上均屬傳聞證據。惟現階段刑事
    訴訟法規定檢察官代表國家偵查犯罪、實施公訴，依法其有
    訊問被告、證人及鑑定人之權，證人、鑑定人且須具結，而
    實務運作時，檢察官偵查中向被告以外之人所取得之陳述，
    原則上均能遵守法律規定，不致違法取供，其可信度極高，
    職是，被告以外之人前於偵查中已具結而為證述，除反對該
    項供述得具有證據能力之一方，已釋明「顯有不可信之情況
    」之理由外，不宜以該證人未能於審判中接受他造之反對詰
    問為由，即遽指該證人於偵查中之陳述不具證據能力。且所
    謂不可信性情況，法院應審酌被告以外之人於陳述時之外在
    環境及情況，例如：陳述時之心理狀況、有無受到外力干擾
    等，以為判斷之依據。查證人彭宣蓉於檢察官偵訊中之供述
    ，固屬被告以外之人於審判外之陳述，惟其於偵查中係以證
    人之身分陳述，經告以具結義務及偽證處罰後，於命證人朗
    讀結文後具結，其係於負擔偽證罪之處罰心理下證述，並以
    具結擔保其供述之真實性，又無受其他不當外力干擾之情形
    ，並經原審及本院審理時，命證人彭宣蓉依法具結後，就其
    於偵查中所為之陳述，於原審及本院審理時再次詢問，並予
    被告及辯護人對質詰問之機會，是既已賦予被告反對詰問權
    ，則證人彭宣蓉於偵查中之供述，自有證據能力，而得作為
    本院判決之基礎。被告之辯護人認證人彭宣蓉於偵查中之供
    述，無證據能力云云，尚無可採。
四、按被告以外之人（包括證人、鑑定人、告訴人、被害人及共
    同被告等）於審判外之陳述雖不符刑事訴訟法第159 條之1
    至之4 等4 條之規定，而經當事人於審判程序同意作為證據
    ，法院審酌該言詞陳述或書面陳述作成時之情況，認為適當
    者，亦得為證據；當事人、代理人或辯護人於法院調查證據
    時，知有刑事訴訟法第159 條第1 項不得為證據之情形，而
    未於言詞辯論終結前聲明異議者，視為有前項之同意，同法
    第159 條之5 定有明文。立法意旨在於傳聞證據未經當事人
    之反對詰問予以核實，原則上先予排除。惟若當事人已放棄
    反對詰問權，於審判程序中表明同意該等傳聞證據可作為證
    據；或於言詞辯論終結前未聲明異議，基於尊重當事人對傳
    聞證據之處分權，及證據資料愈豐富，愈有助於真實發見之
    理念，且強化言詞辯論主義，使訴訟程序得以順暢進行，上
    開傳聞證據亦均具有證據能力。查本件除前述外，下列所引
    用之被告以外之人於審判外之供述證據，因公訴人、被告及
    其辯護人均於本院審理時表示無意見（見本院99年度上訴字
    第1199號卷第30頁反面、100 年度上訴緝字第1 號卷第18頁
    反面、第94頁反面至第99頁），且迄至言詞辯論終結前未再
    聲明異議，而本院審酌上開供述證據資料製作時之情況，無
    不當取供及證明力明顯過低之瑕疵，認以之作為證據應屬適
    當，故揆諸前開規定，認前揭證據資料應有證據能力。
貳、認定上訴人即被告李登嵐犯罪事實所憑之證據及理由：
一、上開事實，業據上訴人即被告李登嵐於本院審理時供認不諱
    （見本院100 年度上訴緝字第1 號卷第92頁反面），核與被
    告於原審供稱：「……（問：4 月17日直到8 月份被查獲之
    間，有無與彭宣蓉見面？）有，見1 次面」，「……（問：
    98 年1月1 日至4 月17日，有無與彭宣蓉見面？）沒有」等
    語（見原審卷173 至174 頁），及證人彭宣蓉先後於偵、審
    證述曾抽過被告給的K 煙乙節大致相符（其於偵查中具結後
    證述：「……（問：跟李登嵐的關係？）朋友，……之前在
    電話中聊天，之後相約見面，見面後的聊天過程中，他有在
    抽菸，我把煙拿過來抽，有吸到K 他命」等語（見偵卷第11
    5 頁）；此外，再參諸被告於前開時、地為警查獲時，在其
    住處扣得白色透明結晶粉末1 包，而該包粉末經送請行政院
    衛生署管制藥品管理局鑑驗結果，檢出第三級毒品愷他命（
    Ketamine）成分（毛重3.110 公克，驗餘毛重3.103 公克）
    ，有該局管檢字第0980009253號鑑定書在卷足資佐證（見偵
    卷第122 頁）。被告上開自白核與事實相符，可以採信。本
    件被告轉讓第三級毒品愷他命事證已臻明確，犯行洵堪認定
    ，應予依法論科。
二、按愷他命（Ketamine，又稱K 他命）為毒品危害防制條例第
    2 條第2 項第3 款所列之第三級毒品，不得持有或轉讓。核
    被告所為，係犯毒品危害防制條例第8 條第3 項之轉讓第三
    級毒品罪。被告轉讓前持有第三級毒品愷他命之低度行為，
    乃轉讓之當然行為，自不另論罪。又被告所轉讓之第三級毒
    品愷他命尚非藥事法第22條第1 項第款所稱「經行政院衛生
    署明令公告禁止製造、調劑、輸入、輸出、販賣或陳列之毒
    害藥品」之禁藥，亦無積極證據證明是未經核准擅自製造之
    偽藥，或未經核准擅自輸入之禁藥，自無藥事法相關規定之
    適用，附此敘明。公訴人認被告所為係涉犯毒品危害防制條
    例第4 條第3 項之販賣第三級毒品罪嫌，雖與本院之認定不
    同，業如前述，惟其基本社會事實均屬同一，爰依刑事訴訟
    法第300 條變更起訴法條。又被告前因施用毒品案件，經臺
    灣臺北地方法院以97年度簡字第1382號判決判處有期徒刑3
    月，97年5 月12日確定；復因施用毒品案件，經臺灣臺北地
    方法院以97年度簡字第2620號判決判處有期徒刑6 月，97年
    8 月25日確定，嗣由臺灣臺北地方法院以97年度聲字第2157
    號裁定定應執行有期徒刑8 月確定，甫於97年9 月30日易科
    罰金執行完畢，有本院被告前案紀錄表在卷可參，其於有期
    徒刑執行完畢後，5 年以內故意再犯有期徒刑以上之罪，為
    累犯，應依刑法第47條第1 項規定，加重其刑。另按被告行
    為後，毒品危害防制條例第17條，經立法院修正後，於98年
    5 月20日由總統公佈，同年11月20日生效（臺灣高等法院暨
    所屬法院因應新修正毒品危害防制條例施行法律問題研討會
    結論參照）。修正前毒品危害防制條例第17條規定：「犯第
    4 條第1 項至第4 項、第5 條第1 項至第4 項前段、第6 條
    第1 項至第4 項、第7 條第1 項至第4 項、第8 條第1 項至
    第4 項、第10條或第11條第1 項、第2 項之罪，供出毒品來
    源，因而破獲者，得減輕其刑」，修正為：「犯第4 條至第
    8 條、第10條或第11條之罪，供出毒品來源，因而查獲其他
    正犯或共犯者，減輕或免除其刑。犯第4 條至第8 條之罪於
    偵查及審判中均自白者，減輕其刑」，比較修正前、後之規
    定，可知依修正前之規定，被告僅於供出毒品來源，並因而
    破獲者，始可減輕其刑，然依修正後第17條第2 項之規定，
    被告如於偵查及審判中均自白者，即可減輕其刑，依刑法第
    2 條第1 項但書規定，自以修正後毒品危害防制條例第17條
    之規定有利於被告。查被告雖於本院審理時自白轉讓第三級
    毒品予彭宣蓉之犯行，然於偵查中並未自白該部分犯行，辯
    稱：「（問：是單獨或與他人一同使用K 他命？）單獨使用
    」云云（見偵卷第68頁），依前開修正後毒品危害防制條例
    第17條第2 項之規定，自不得減輕其刑，附此敘明。
三、公訴意旨另以：被告明知愷他命為毒品危害防制條例第2 條
    第2 項第3 款所列之第三級毒品，依法不得販賣，竟基於販
    賣第三級毒品愷他命之犯意，於98年4 月17日13時23分許，
    使用行動電話門號0000000000號，與彭宣蓉相約於同日14時
    許，在臺北市○○區○○路157 巷口，以2,000 元之價格，
    販賣第三級毒品愷他命4 小包予彭宣蓉，當場收取彭宣蓉交
    付之現金500 元，並將賒帳1,500 元記載在筆記本內，嗣於
    98年8 月27日12時30分許，在在臺北市北投區○○○路51之
    3 號3 樓住處，為警查扣第三級毒品愷他命1 包及門號0000
    000000號行動電話1 具，又於同日13時30分許，在臺北市○
    ○區○○路與珠海路口之停車場，為警在其使用之車牌號碼
    6075-EQ 號自用小客車內，查扣筆記本1 本等物，始知上情
    。因認被告涉犯毒品危害防制條例第4 條第3 項之販賣第三
    級毒品罪嫌云云。然查：
  (一)按犯罪事實應依證據認定之，無證據不得認定犯罪事實，刑
    事訴訟法第154 條第2 項，第301 條第1 項分別定有明文。
    所謂證據，須適於為被告犯罪事實之證明者，始得為斷罪之
    資料；如未能發現相當證據，或證據不足以證明，自不能以
    推測或擬制之方法，以為裁判之基礎（最高法院29年上字第
    3105號、40年台上字第86號判決意旨參照）。次按認定不利
    於被告之事實，須依積極證據，苟積極證據不足為不利於被
    告事實之認定時，即應為有利於被告之認定，更不必有何有
    利之證據；又事實之認定，應憑證據，如未能發現相當證據
    ，或證據不足以證明，自不能以推測或擬制之方法，以為裁
    判基礎。而所謂認定犯罪事實之積極證據，係指適合於被告
    犯罪事實認定之積極證據而言，雖不以直接證據為限，間接
    證據亦包括在內；然而無論直接或間接證據，其為訴訟上之
    證明，須於通常一般之人均不致有所懷疑，而得確信其為真
    實之程度者，始得據為有罪之認定，倘其證明尚未達到此一
    程度，而有合理之懷疑存在時，致使無從形成有罪之確信，
    根據「罪證有疑，利於被告」之證據法則，即不得遽為不利
    被告之認定（最高法院29年上字第3105號、30年上字第816
    號、40年臺上字第86號、76年臺上字第4986號判例意旨參照
    ）。再刑事訴訟法第161 條第1 項亦規定，檢察官就被告犯
    罪事實，應負舉證責任，並指出證明之方法，是檢察官對於
    起訴之犯罪事實，應負提出證據及說服之實質舉證責任，倘
    其所提出之證據，不足為被告有罪之積極證明，或其指出證
    明之方法，無從說服法院以形成被告有罪之心證，基於無罪
    推定之原則，自應為被告無罪判決之諭知（最高法院92年度
    台上字第128 號判例意旨參照）。又按毒品交易之雙方，乃
    具有對向性之關係，為避免犯販賣、轉讓、施用、持有毒品
    等罪者嫁禍他人而虛偽陳述其毒品來源，俾圖藉毒品危害防
    制條例第17條規定減輕其刑，其證詞之憑信性即比一般無利
    害關係之證人所為之證述較為薄弱，為擔保其陳述之真實性
    ，以避免為邀寬典而為損人利己之不實陳述，是其陳述是否
    與事實相符，仍應調查其他證據以資審認，必達於一般之人
    均不致有所懷疑，而得確信其為真實之程度。
  (二)公訴意旨認被告涉犯毒品危害防制條例第4 條第3 項之販賣
    第三級毒品罪嫌，無非以被告之供述、證人彭宣蓉、黃凱鈞
    之證述、筆記本影本、行政院衛生署管制藥品管理局鑑定書
    及扣案之毒品愷他命1 包、筆記本1 本、門號0000000000號
    行動電話1 具等為其論據。訊據被告固坦承前開轉讓第三級
    毒品愷他命犯行不諱，已如上述，惟堅決否認有販賣第三級
    毒品愷他命犯行，辯稱：98年4 月17日雖有與彭宣蓉電話聯
    絡，但並未見面，依當天係陪同女友沈珊如前往醫院複診，
    伊與彭宣蓉是之後才見面，且筆記本上記載「觀月1500」係
    指彭宣蓉還積欠伊1500元，伊並未販賣愷他命予彭宣蓉等語
    。
  (三)證人彭宣蓉固於偵查中具結後證稱：「（提示卷內李登嵐照
    片，問：李登嵐曾販賣K 他命給你？）是」，「（問：李登
    嵐販賣K 他命的時間地點？）98年4 月17日下午1 點30分左
    右，地點是臺北市○○區○○路157 巷口，當時他拿K 他命
    4 小包給我，總金額2000元，我交付他現金500 元，尚欠他
    1500元，事後我出國，就沒有再與他聯絡」，「（提示通聯
    記錄，問：李登嵐的行動電話門號是否是0000000000？）是
    ）」，「（問：你的門號是0000000000？）是」，「（問：
    與李登嵐聯絡的方式？）使用上述行動電話門號」，「（提
    示帳簿影本，問：觀月1500是指你？）是，就是我尚欠他15
    00元的意思」，「（問：跟李登嵐的關係？）朋友，該次交
    易是之前先在電話中聊天，之後相約見面，見面後的聊天過
    程中，他有在抽菸，我把煙拿過來抽，有吸到K 他命，當時
    我才知道他有K 他命，所以我就跟他買」，「（問：有無其
    他次向李登嵐購買K 他命？）沒有」云云（見偵卷第114 至
    115 頁），雖曾指述有於98年4 月17日下午1 時30分許，在
    臺北市○○區○○路157 巷口與被告交易毒品愷他命；然嗣
    於原審審理時具結後，則翻異前詞，改口證述：「（問：於
    警詢及偵訊中所述是否如筆錄所載陳述內容？）我不記得」
    ，「……（問：你現在看上開筆記本記載是什麼意思？）我
    不知道」，「（問：有無於98年4 月17日下午1 時30分在台
    北市○○區○○路157 巷口，與李登嵐碰面？）我現在不記
    得，我長期因為憂鬱症、躁鬱症在耕莘醫院新店分院看醫生
    ，還有在新光醫院看醫生，還有北投張參雄診所，醫生診斷
    說是憂鬱症及躁鬱症，接下來還要再做治療，我常常都忘記
    事情，我的記性不好」，「（問：你於警詢偵查中，均供稱
    有於上揭時地向李登嵐購買4 包第三級毒品愷他命，是否屬
    實？）我真的不記得了」，「……（提示同卷174 頁通聯紀
    錄，問：通聯紀錄上，你於98年4 月17日下午1 點24分有與
    李登嵐聯繫，為何當初李登嵐會打電話給彭宣蓉？）有聯繫
    ，我不記得當初為何會跟他聯繫，可能就是朋友聊天」，「
    ……（提示同卷第115 頁，問：你於偵訊筆錄中亦稱有購買
    毒品之事，為何筆錄會如此記載？）我不清楚，因為我一直
    都有吃藥，當時我很緊張，我也不了解」，「（問：98年4
    月17日下午13點30分，你有無與李登嵐碰面？）太久以前，
    我不記得」，「……（問：你於10月2 日於警詢、偵訊中所
    為之陳述，是否是因為自己是公眾人物，為了要儘快做完筆
    錄，所以對於前揭筆錄的記載，未經詳細審視，同時在製作
    筆錄的過程，順著警察的問話說，是否如此？）是」，「（
    問：你前述，今天是10月28日，詢問你作筆錄的日期10月2
    日，你尚且不記得，何以你在10月2 日作筆錄時，卻能夠記
    得距離當時接近半年也，就是4 月17日的事情，而且連時間
    都記得非常清楚，為何如此？）那天在做筆錄時，注意力真
    的很不集中而且我看到媒體在場，一心只想趕快走，他們一
    直問我是不是，我都回答是、是、是，他們叫我簽名，我就
    簽一簽，之後又叫我要到檢察官那邊，我不知道是什麼狀態
    」，「（提示同卷第107 頁，問：請確認筆錄第3 行以下，
    關於時間、地點、對象、金額以及所謂4 包愷他命，這些東
    西到底是警察提示給你，還是你記憶所及之陳述？）警察跟
    我說什麼，我都說是，我根本沒有注意到他跟我說什麼，我
    都不記得也不清楚」，「（問：有無與他人有金錢往來？有
    無借貸關係？）有，人數我不記得」，「……（問：你於警
    察局詢問筆錄記你向李登嵐購入4 包毒品愷他命，是否屬實
    ？是否記得毒品重量？）我不曉得辯護人的意思」等語（見
    原審卷第37至43頁）；復於本院審理時具結後明確證述：「
    （問：100 年4 月7 日妳去哪裡，跟何人見面？）我也不記
    得」，「（提示98年10月28日原審審判筆錄第4 頁，問：妳
    在那天作證時曾稱檢察官問妳在警詢、偵訊時的陳述如同筆
    錄所記載的內容，妳說妳不記得了，是否如此？）是」，「
    （問：妳記不記得警局做筆錄時間是那天？）不記得」，「
    （問：妳記不記得因為本案到警局做筆錄是第幾次？）第1
    次吧」，「（問：為什麼你在地院作證時，當天是98年10月
    28日距離警察和檢察官問妳話的時間98年10月2 日只有26天
    ，而且那是妳第1 次到警局做筆錄，妳卻已經不記得妳答了
    什麼，對照剛剛問妳的問題，妳上個月7 日、上上個月7 日
    做了什麼，妳也不記得，但是妳卻可以在警察98年10月2 日
    當天突然找妳去做筆錄時，清楚的記得將近半年前98年4 月
    17日妳有跟李登嵐碰面，為什麼？）我只是照著上面寫的說
    ，照著筆錄的那張紙」，「（提示98偵11354 號卷第110 頁
    ，問：其上彭宣蓉之簽名是否妳所簽？）是」，「（問：這
    張紙附在妳警詢筆錄之後，是否警察提示妳、妳和李登嵐，
    你們2 人在當天下午1 時23分11秒時有通聯？）是」，「（
    問：妳看得懂通聯紀錄？）看不懂」，「（問：所以在這張
    通聯紀錄上顯示你們2 人的通聯是由李登嵐發話，妳是受話
    方，妳知不知道？）我不知道」，「（問：妳是因為警察和
    檢察官有給妳看這張通聯紀錄，並指定通話時間，所以妳說
    98年4 月17日當天妳有和李登嵐碰面，是否如此？）是」，
    「（問：檢察官偵訊妳時，妳還指證檢察官偵訊錯誤，原審
    勘驗偵訊光碟有這段事實，是否正確？）我不記得」，「（
    提示原審判決書第5 頁第2 行起供證人閱覽，問：有何意見
    ？）如果是的話，我是照著那張紙唸的」，「（問：檢察官
    也是照著那張紙來問的，妳為何會糾正他的錯誤？）我不記
    得」，「（問：妳有沒有跟李登嵐買過K 他命？）沒有」，
    「（問：李登嵐有拿過K 他命給你？）沒有」，「（問：妳
    現在精神狀況如何？）我憂鬱症還在治療中」，「（問：被
    告有無賣過妳K 他命？）沒有」，「（提示偵卷第46頁，問
    ：被告的記事本有寫觀月1500，是什麼？）過年打牌的錢」
    ，「（問：妳有沒有欠被告錢？）有欠過他錢，應該是過年
    打牌欠他的錢」，「（問：是不是有跟被告買K 他命，欠他
    1500元？）沒有」，「（問：妳跟被告何關係，是朋友關係
    ？）是」等語（見本院卷第92至94頁）。依上開證人彭宣蓉
    於偵、審所述有無向被告購買毒品愷他命乙節，前後顯然矛
    盾，是其前於偵查中指述被告販賣第三級毒品愷他命乙節是
    否可信，自非無疑。況依證人彭宣蓉無本院審理時證述：「
    ……（提示偵卷第110 頁即與被告行動電話通聯紀錄，問：
    其上彭宣蓉之簽名是否你所簽？）是」，「（問：這張紙附
    在你警詢筆錄之後，是否警察提示妳，妳和李登嵐2 人在當
    天下午1 時23分11秒有通聯？）是」，「……（問：妳是因
    為警察和檢察官有給妳看這張通聯紀錄，並指定通話時間，
    所以妳說98年4 月17日當天妳有和李登嵐碰面，是否如此？
    ）是」等語（見本院卷第93頁），堪認證人彭宣蓉於偵查中
    指述98年4 月17日當天有與被告碰面係受前開通聯紀錄內容
    影響所為陳述，是否與事實相符，亦非無疑。
  (四)再原審勘驗證人彭宣蓉於偵查中98年10月2 日偵訊錄影光碟
    結果，證人彭宣蓉多以「點頭」答覆檢察官訊問之問題，且
    其間證人彭宣蓉雖證稱於前開時、地以2000元與被告交易4
    包愷他命云云，然依前開陳述係證人彭宣蓉98年10月2 日17
    時36分至18時44分警詢後，旋於19時43分進行偵查訊問時所
    為，前後相隔未逾1 小時，是依證人彭宣蓉前開所述伊於偵
    查中所述係依警詢時照著「筆錄的那張紙上面寫的說」等語
    觀之，自難遽認為實。且依證人彭宣蓉於原審審理時具結後
    證述：「……（問：你前述，今天是10月28日，詢問你作筆
    錄的日期10月2 日，你尚且不記得，何以你在10月2 日作筆
    錄時，卻能夠記得距離當時接近半年也，就是4 月17日的事
    情，而且連時間都記得非常清楚，為何如此？）那天在做筆
    錄時，注意力真的很不集中而且我看到媒體在場，一心只想
    趕快走，他們一直問我是不是，我都回答是、是、是，他們
    叫我簽名，我就簽一簽，之後又叫我要到檢察官那邊，我不
    知道是什麼狀態」等語（見原審卷第42頁），復於本院審理
    時具結後證述：「（問：檢察官也是照著那張紙來問的，妳
    為何會糾正他的錯誤？）我不記得」等語（見本院100 年度
    上訴緝字第1 號卷第94頁），益徵證人彭宣蓉於偵查中所述
    被告販賣第三級毒品愷他命乙節，是否可信，亦值懷疑。況
    依卷附被告所使用門號0000000000行動電話通聯記錄所示（
    見原審卷第75頁反面），98年4 月17日13時23分11秒時，被
    告有與證人彭宣蓉所使用門號0000000000號行動電話通話，
    當時被告之行動電話基地台為「新北市三重區（原臺北縣三
    重市○○○路○ 段408 號樓頂」，而證人彭宣蓉之住處位於
    「臺北市○○區○○路157 巷」，兩處相距非近，衡情被告
    是否能於10分鐘內自新北市三重區驅車前往證人彭宣蓉前開
    臺北市北投區住處巷口交易毒品愷他命，亦非無疑。
  (五)又依證人即被告女友沈珊如於原審審理時具結後證述：「（
    問：是否記得98年4 月17日當天，你去了哪裡，見了哪些人
    ，請說明？）那天我開完刀第1 次回去複診，那1 天我跟李
    登嵐在我位於三重市○○路○段390 巷50號2 樓的家睡到中
    午，起床吃飯，此時王祥安到我們家找我，因為他要載我們
    到榮總去看診，順便說車子貸款已經過了，當天可以去牽車
    ，吃完飯我們就回李登嵐位於臺北市北投區○○○路51之3
    號3 樓的家拿錢，我們在要去他家路上的時候他朋友打電話
    來，我們先回家拿錢，之後再去載剛才打電話給他的朋友趙
    國慶，之後我們就出發去榮總，約3 點多到榮總，因為我是
    掛下午110 幾號，去完榮總之後我們就去承德路牽車」，「
    （問：牽完車之後？）我們就各自分開，我跟李登嵐回李登
    嵐的家，王祥安就回去了，趙國慶我們也順路載他回去，因
    為他家在李登嵐家附近」，「（問：所以在過程中，李登嵐
    都與你們在一起？）對」，「（問：你當天有無見到彭宣蓉
    ？）無」，「……（問：你在李登嵐家待了多久？）差不多
    十幾分鐘，我是在快兩點還是兩點多到李登嵐家的」，「…
    …（問：從卷附通聯紀錄顯示，當天下午約1 點多左右，李
    登嵐有撥了1 通電話給彭宣蓉，你是否知情？）我知道」，
    「（問：是否知道為何李登嵐當天要撥打電話給彭宣蓉？）
    我知道之前彭宣蓉有向李登嵐表示他要從日本回來，李登嵐
    告訴他那天他要陪我去看醫生，但是他們沒有約見面的時間
    、地點」，「……（問：你剛提到從王祥安到你家，直到你
    們去李登嵐家中拿錢，接了趙國慶，再到榮總，再去牽車，
    中間這段期間，李登嵐有無單獨離開的情形？）沒有」，「
    （問：依你所述，這段期間之內，你都跟李登嵐寸步不離？
    ）是」，「（問：98年4 月17日當天，你是否有跟李登嵐一
    起跟彭宣蓉見面？）沒有，我們當天沒有跟彭宣蓉見面」等
    語（見原審卷第141 至152 頁），及證人王祥安於原審審理
    時具結後證述：「（問：98年4 月17日當天你與何人見面，
    做了哪些事情，是否記得？）記得」，「（問：為何有印象
    ？）我記得那天載他們去牽車，還有去看醫生」，「（問：
    可否詳細講述行程？）我那天約中午12點、1 點時到三重沈
    珊如家吃飯，吃了約1 個多小時，從沈珊如家到李登嵐北投
    家拿錢，因為要付車子尾款，車貸都是我辦理的，銀行業務
    通知我可以交車，因為他們沒有車子，所以我去三重載他們
    ，他們上去拿錢，我在樓下等他們，拿完錢之後我們去載趙
    國慶，之後去榮總看醫生，看診完之後我們才去牽車。牽完
    車我就離開，我們就解散」，「……（問：你們約幾點去榮
    總？）3 點多」，「（問：你們在李登嵐家待了多久？）約
    10幾分鐘，我在樓下等」，「（問：依你所述，從你中午到
    沈珊如家，到牽完車離開，李登嵐和沈珊如都跟你在一起，
    有無離開你視線過？）只有他們2 人上樓拿錢時」，「（問
    ：所以是說，在當天上述期間他們不可能在你不知情的情況
    下去見其他人？）不可能」，「……（問：你當天自沈珊如
    家前往李登嵐北投住處，路線及座位分配為何？）我是開我
    的銀色的轎車前往沈珊如家，由我開車，他們上車後李登嵐
    坐我右方，沈珊如坐後面，從三重經過大葉路去北投，進入
    北投後接大同街永興路連到復興一路到李登嵐家。到了之後
    我在樓下等」，「（問：他們2 人上樓多久？）約10幾分鐘
    」，「（問：是否知道他們拿了多少錢？）4 萬多元，是要
    繳交車輛尾款」，「（問：之後為何去接趙國慶？）因為他
    打電話給李登嵐，好像是因為李登嵐牽車，想要去看李登嵐
    的車，所以他就一起去」，「（問：你們是先到榮總？）是
    」，「（問：看病是何人帶沈珊如進入診間看？）我當時在
    榮總平面停車場等他們，趙國慶與我一起等，只有李登嵐與
    沈珊如進去看診，我不清楚他們多久以後出來，他們出來之
    後我們就直接前往承德路車行牽車」，「（問：你在沈珊如
    家中用餐約1 小時，你是否記得是何時開時用餐？）我約12
    點多到他家，約2 點多離開他家」，「……（問：是否記得
    在那裡等多久，李登嵐與沈珊如才來？）從他們下車離開到
    他們回來，約有1 個小時」，「（問：你們是幾點到車行取
    車？）約5 點」等語（見原審卷第153 至164 頁）。證人沈
    珊如及王祥安證述渠等於98年4 月17日中午以後至同日下午
    5 時止均與被告一起等情互核大致相符，且與卷附被告所持
    用門號0000000000行動電話通聯記錄所顯示被告於當日11時
    56分許至13時33分許期間均係在新北市○○區○○路四段附
    近（即證人沈珊如住處附近），嗣於14時54分許出現在臺北
    市○○區○○路，迄至16時02分許則在臺北市○○區○○路
    二段（榮民總醫院中正樓）等情若合符節，堪認被告於98年
    4 月17日13時33分許以前，並未離開新北市三重區，自無於
    公訴意旨所指於同日13時30許，在證人彭宣蓉前開北投區住
    處巷口交易毒品可能可言。此外，再參諸卷附行政院國軍退
    除役官兵輔導委員會臺北榮民總醫院99年1 月11日北總企字
    第0980028480號函及所附沈珊如門診紀錄，證人沈珊如確有
    於98年4 月17日下午前往門診（見原審卷第189 至190 頁）
    ，堪認證人沈珊如、王祥安前開所述98年4 月17日中午以後
    均與被告一起等情，尚非無據。
  (六)至被告與證人沈珊如、王祥安就當日乘坐之車輛、座位分配
    、行車動線、何時抵達被告住處等節，所述固有若干細節不
    符（如證人王祥安證述因被告及沈珊如沒車而去三重接被告
    及沈珊如等語（見原審卷第154 頁）；而被告於原審供稱伊
    到沈珊如三重家，大都開伊另外1 台喜美汽車等語（見原審
    卷第177 頁）；證人沈珊如證述當日乘坐王祥安車子時，所
    坐之位置在前座（見原審卷第146 頁），而證人王祥安證述
    當日沈珊如所坐之位置在後座（見原審卷第157 頁）；證人
    沈珊如及王祥安均證述王祥安駕車自三重前往被告北投住處
    之行車路徑，是經重陽橋走洲美快速道路，下大業路，直走
    大同街，左轉永興路再連到復興一路至被告家（見原審卷第
    146 頁、第157 頁），而依被告行動電話通聯紀錄顯示，被
    告於98年4 月17日下午2 時55分許出現在臺北市○○區○○
    路36之10-29 號基地台附近），然依證人沈珊如、王祥安於
    99年1 月13日原審審理時為證時，距案發時即98年4 月17日
    已近8 個月，依一般人對細節性記憶難免因時間之經過而日
    益模糊之特性，實難認渠等仍能清晰記憶前開乘坐之車輛、
    座位分配、行車動線、何時抵達被告住處等全部情形。況若
    渠等有係為迴護被告而偽為有利被告之證述，衡情當必事先
    勾稽證述情節，又豈有為歧異證述之可能。
  (七)另扣案之筆記本上記載「觀月1500」等語，固有該筆記本1
    本扣案可憑，惟證人彭宣蓉於偵查中所述98年4 月17日當天
    有與被告碰面係受警詢時提示前開通聯紀錄內容影響下所為
    ，是否屬實，尚非無疑，已如前述。此外，尚查無積極事證
    足認被告確有販賣毒品愷他命之事實，自應認公訴意旨認被
    告涉犯毒品危害防制條例第4條第3項之販賣第三級毒品罪嫌
    ，尚屬不能證明，附此敘明。
四、原審經審理結果，以本件事證明確，予以論科，固非無見。
    惟查，被告所為係犯毒品危害防制條例第8 條第3 項之轉讓
    第三級毒品罪，原審認係犯毒品危害防制條例第4 條第3 項
    之販賣第三級毒品罪，與本院之認定不同。被告上訴，否認
    有販賣第三級毒品之犯行，指摘原判決不當，為有理由。是
    原判決既有前揭可議，自屬無可維持，而應由本院將原判決
    予以撤銷改判。爰審酌被告明知第三級毒品愷他命戕害他人
    身心健康，竟一時失慮，轉讓與友人施用，損及國民健康，
    惟念其犯後尚能坦認犯行，非無悔意，及其犯罪動機、目的
    、手段、犯後態度等一切情狀，量處如主文所示之刑，以示
    懲戒。至扣案之白色或無色透明結晶粉末1 包（毛重3.110
    公克，驗餘毛重3.103 公克），固為毒品危害防制條例規定
    之第三級毒品愷他命，有前開行政院衛生署管制藥品管理局
    鑑定書在卷可考，然上開毒品是在被告行為後之98年8 月27
    日12時30分許，在被告北投住處為警查獲，尚無證據證明與
    被告所犯本件轉讓第三級毒品罪有關，自無併予沒收之必要
    ，應由檢察官另行處理，附此敘明。另扣案之門號00000000
    00號之行動電話（含SIM 卡）1 支、筆記本1 本，雖為被告
    所有，然與本件被告轉讓第三級毒品犯行無涉，亦無沒收之
    必要，併此敘明。
據上論斷，應依刑事訴訟法第369 條第1 項前段、第364 條、第
299 條第1 項前段、第300 條，毒品危害防制條例第8 條第3 項
，刑法第11條、第47條第1 項，判決如主文。
本案經檢察官張熙懷到庭執行職務。
中    華    民    國   100    年    7     月    21    日
            刑事第十四庭  審判長法  官  陳志洋
                                法  官  遲中慧
                                法  官  謝靜慧
以上正本證明與原本無異。
被告不得上訴。
檢察官如不服本判決，應於收受送達後10日內向本院提出上訴書
狀，其未敘述上訴之理由者並得於提起上訴後10日內向本院補提
理由書（均須按他造當事人之人數附繕本）「切勿逕送上級法院
」。
                                書記官  陳泰寧
中    華    民    國   100    年    7     月    21    日
附錄本案論罪科刑法條之依據：
毒品危害防制條例第8條第3項
轉讓第三級毒品者，處3年以下有期徒刑，得併科新臺幣30萬元
以下罰金。